臺灣新北地方法院行政訴訟判決
111年度交字第70號
原      告  陳韋均  
被      告  新北市政府交通事件裁決處
                      設新北市○○區○○路0段000號2樓
上一代表人  李忠台    住同上
訴訟代理人  黃曉妍律師
上列當事人間因交通裁決事件，原告不服被告中華民國111年1月
7日新北裁催字第48-Z00000000號裁決，提起行政訴訟，本院判
決如下：
    主      文
一、原告之訴駁回。
二、訴訟費用新臺幣300元由原告負擔。
    事實及理由
壹、程序方面：查原告不服被告所為道路交通管理處罰條例第 8
    條的裁決而提起撤銷訴訟，依行政訴訟法第237條之1，應適
    用交通裁決事件訴訟程序。本件因卷證資料已經明確，且本
    院就被告已提出之採證光碟（被告並以證物送達原告表示意
    見），而法院就該光碟（準文書證據）擷取光碟之錄影畫面
    為照片（文書證據），乃為該採證光碟內容原物之客觀展現
    ，並無法院為主觀體會後為勘驗內容之描述記載，並非為勘
    驗之調查新證據，且該光碟（內容）被告既已送達原告表示
    意見，已為程序保障，且為避免當事人開庭之勞費及訴訟經
    濟，依同法第237條之7規定之裁量，於是不經言詞辯論，直
    接裁判。
貳、實體方面:　　　　
一、爭訟概要：緣原告陳韋均駕駛車牌號碼000-00號自用大貨車
    （下稱系爭汽車），於民國（下同）110年11月29日1時21分
    ，行經國道1號南向19公里處時，因有「載運(垃圾)行駛途
    中，垃圾飛散於高速公路」之違規行為，經內政部警政署國
    道公路警察局第一公路警察大隊（下稱舉發機關）員警目睹
    並當場攔查，確認違規屬實後於110年11月29日依道路交通
    管理處罰條例第30條第1項第2款規定，填製國道警交字第Z0
    0000000號舉發違反道路交通管理事件通知單（下稱舉發通
    知單），記載應到案日期為110年12月30日前，予以當場舉
    發，案件並於110年12月3日入案移送予被告。嗣原告收受上
    開舉發通知單後，於110年12月6日提出申訴不服舉發，經被
    告函請舉發機關查明原告陳述情節及違規當時情形，仍認違
    規事實明確，被告乃依道路交通管理處罰條例第30條第1項
    第2款、同條第2項（裁決書漏載）及第63條第1項（即第63
    條第1項第2款）等規定，以111年1月7日新北裁催字第48-Z0
    0000000號違反道路交通管理事件裁決書（下稱原處分）裁
    處原告罰鍰新臺幣（下同）12,000元整，並記違規點數2點
    。原告不服原處分，於是提起本件行政撤銷交通裁決訴訟。
二、原告主張及聲明：
(一)主張要旨:110年11月29日凌晨原告開著垃圾車，在台北市內
    湖收垃圾，並且做垃圾分類，壓縮車可以把垃圾大部分壓到
    垃圾車裡面，但是一些小型袋子沒有辦法全部壓進垃圾車裡
    ，所以少數做垃圾分類後小袋子就殘留在尾斗，接著要去另
    一個地方收垃圾，所以開上了高速公路，當天的風也滿大的
    ，從垃圾車尾斗吹出了三個小型袋子，然後就被攔停，原告
    真的不是故意的，但是原告沒辦法接受三個小型袋子被風吹
    到空中，也沒有影響其他用路人的情況下，要被罰1萬2千元
    ，原告知道自己也有疏忽，也願意接受懲罰，但是1萬2千元
    真的太誇張，也不符合比例原則。
(二)聲明：原處分撤銷。
三、被告答辯及聲明:
(一)答辯要旨:
　1.經查員警職務報告，員警於擔服巡邏勤務時，於國道一號南
    向18.2公里目睹前方車輛(即系爭汽車)後車斗塑膠袋經風吹
    飛散於空中，遂於國道一號南向19公里處外側路肩攔查原告
    ，觀警車之行車紀錄器內容(採證光碟「行車影像.MP4」)，
    於1:18:42至1:19:01間，陸續有數個塑膠袋從系爭車輛後車
    斗飛散而出，有「所載貨物飛散（高、快速道路）」之違規
    屬實，自屬上開處罰條例規制範疇，被告據以作成裁罰處分
    ，應無違誤。
  2.原告固稱飛出物品僅為3個垃圾袋且並無影響其他用路人，
    即裁罰1萬2千元實有違比例原則等語為辯，如上揭說明，系
    爭車輛貨物確實未依上開安全規則規定加以固定而有隨風飛
    散之情形，原告亦未就違規行為否認，且其行駛地點為高速
    公路，往來車輛車速快，駕駛人面對交通意外發生所能反應
    的時間極短，若遭分散物品遮擋視線恐對交通安全造成極大
    影響，本件僅係因為僥倖未釀成事故，原告不得以此斷定其
    違規行為對用路人安全不生影響；又本件裁罰金額係依違反
    道路交通管理事件統一裁罰標準表(下稱裁罰基準表)所訂，
    而裁量基準表係經由處罰條例第92條第4項授權訂之，依本
    件違規行為時點之裁罰基準表記載，關於所載貨物於高、快
    速道路飛散，應處罰鍰12,000元，並記違規點點2點，核此
    規定，既係基於母法之授權而為訂定，是被告自得依此基準
    而為裁罰，裁量行為並無不當。
  3.另按行政罰法第7條第1項規定：「違反行政法上義務之行為
    非出於故意或過失者，不予處罰。」，因此，不論違規行為
    人係故意或過失而違反道路交通管理處罰條例行政法上義務
    之行為，均應予處罰。
  4.再者，原告合法考領汽車駕駛執照，有汽車車籍查詢資料及
    駕駛人基本資料為憑，其對上述規定應知之甚詳，並應確實
    遵守。是原告前揭所述，無非單方所執之詞，委無足取，綜
    上所述，本處依法裁處，應無違誤，原告之訴為無理由。
(二)聲明:原告之訴駁回。
四、爭點:
(一)被告以原告駕駛系爭汽車，於110年11月29日1時21分，行經
    國道1號南向19公里處時，有「載運(垃圾)行駛途中，垃圾
    飛散於高速公路」之違規行為，以原處分裁罰原告，是否合
    法有據?
(二)原告以其系爭汽車，當日飛出物品僅為3個垃圾袋並無影響
    其他用路人，原處分裁罰1萬2千元有違比例原則等情為由，
    訴請撤銷原處分，是否有理可採？
五、本院之判斷：
(一)前提事實:原告駕駛系爭汽車，於110年11月29日1時21分，
    行經國道1號南向19公里處時，因有「載運(垃圾)行駛途中
    ，垃圾飛散於高速公路」之違規行為，經舉發機關員警目睹
    並當場攔查，確認違規屬實後於110年11月29日依道路交通
    管理處罰條例第30條第1項第2款規定填製本案舉發通知單，
    記載應到案日期為110年12月30日前，予以當場舉發，案件
    並於110年12月3日入案移送被告。嗣原告收受上開舉發通知
    單後，雖於應到案期限前之110年12月6日提出申訴不服舉發
    ，然經被告函請舉發機關查明原告陳述情節及違規當時情形
    後，仍認違規事實明確，被告乃依道路交通管理處罰條例第
    30條第1項第2款、同條第2項（裁決書漏載）及第63條第1項
    （即第63條第1項第2款）等規定，以原處分裁處原告罰鍰12
    ,000元整，並記違規點數2點等情，此有本案舉發通知單、
    採證照片、違規查詢報表、原告110年12月6日之申訴書、內
    政部警政署國道公路警察局第一公路警察大隊110年12月22
    日國道警一交字第1101711106號函、原處分、舉發員警職務
    報告、道路交通現場圖、現場照片、汽車車籍查詢資料、駕
    駛人基本資料與採證光碟在卷足憑（分見本院卷第57頁、第
    58頁及第73頁、第59頁、第61頁、第63頁、第65頁、第71頁
    、第72頁、第75頁、第77頁、第79頁與第81頁），核堪採認
    為真實。
(二)被告以原告駕駛系爭汽車，於110年11月29日1時21分，行經
    國道1號南向19公里處時，有「載運(垃圾)行駛途中，垃圾
    飛散於高速公路」之違規行為，以原處分裁罰原告，核屬合
    法有據。
  1.應適用之法令:
　⑴按道路交通管理處罰條例第30條第1項第2款規定:「汽車裝載
    時，有下列情形之一者，處汽車駕駛人新臺幣三千元以上一
    萬八千元以下罰鍰，並責令改正或禁止通行：…二、所載貨
    物滲漏、飛散、脫落、掉落或氣味惡臭。」、第63條第1項
    第2款規定:「汽車駕駛人有下列各款所列條款之一者，除依
    原條款處罰鍰外，並予記點：…二、有第二十九條第一項第
    一款至第四款、第二十九條之二第一項、第二項、第四項、
    第三十條第一項第一款、第二款情形之一者，各記違規點數
    二點。」。
  ⑵次按道路安全規則(下稱安全規則)第77條第1、2款規定:「汽
    車裝載時，除機車依第八十八條規定外，應依下列規定：一
    、裝置容易滲漏、飛散、氣味惡臭之貨物，能防止其發洩者
    ，應嚴密封固，裝置適當。二、載運人客、貨物必須穩妥，
    車門、車廂應能關閉良好，物品應捆紮牢固，堆放平穩，不
    得突出車身兩側。」。
  ⑶再按違反道路交通管理事件統一裁罰基準及處理細則第 1條
    規定：「本細則依道路交通管理處罰條例第92條第 4項規定
    訂定之」、第 2條第1項、第2項規定：「處理違反道路交通
    管理事件之程序及統一裁罰基準依本細則之規定辦理。前項
    統一裁罰基準，如附件違反道路交通管理事件統一裁罰基準
    表。」，核上開統一裁罰基準及處理細則之規定，就其立法
    目的及功能，乃為防止處罰機關枉縱或偏頗，依道路交通管
    理處罰條例第92條第 4項所授權交通部會同內政部訂定「違
    反道路交通管理事件統一裁罰基準及處理細則」及其附件「
    違反道路交通管理事件統一裁罰基準表」，用以維持裁罰之
    統一性與全國因違反道路交通管理事件受處罰民眾之公平，
    不因裁決人員不同，而生偏頗，寓有避免各監理機關於相同
    事件恣意為不同裁罰之功能，並非法所不許，於憲法上保障
    人民財產權之意旨並無牴觸（此並有改制前司法院大法官會
    議釋字第511號解釋意旨理由足資參照），並無違反法律保
    留原則。再依本件違規行為時點之違反道路交通管理事件統
    一裁罰基準表記載，汽車在高、快速公路違反道路交通管理
    處罰條例第30條第1項第2款規定（所載貨物滲漏、飛散或氣
    味惡臭），於期限內繳納或到案聽候裁決者，應處罰鍰12,0
    00元。核此規定，既係基於母法之授權而為訂定，且就違反
    道路交通管理事件統一裁罰基準及處理細則附件所示統一裁
    罰基準表中有關道路交通管理處罰條例第30條第1項第2款之
    裁罰基準內容（基準表就不同違規地點，其可能衍生危害交
    通安全之輕重不同，而區分有一般道路及高、快速公路等不
    同罰鍰標準，其衍生交通秩序危害既不相同，分別處以不同
    之罰鍰，符合相同事件相同處理，不同事件不同處理之平等
    原則。），並未牴觸母法，是被告自得依此基準而為裁罰。
  2.經查，原告所有之系爭汽車，於110年11月29日1時21分，行
    經國道1號南向19公里處時，有「載運(垃圾)行駛途中，垃
    圾飛散於高速公路」之違規行為，經舉發機關即內政部警政
    署國道公路警察局第一公路警察大隊執勤員警目睹，乃當場
    加以攔停舉發之情，此除有本案當場攔停之舉發通知單及舉
    發機關內政部警政署國道公路警察局第一公路警察大隊110
    年12月22日國道警一交字第1101711106號函文敘明在案，並
    有舉發機關所檢送之採證錄影光碟及錄影畫面擷取之採證照
    片足憑，而原告對其於上開時地於系爭汽車載運之垃圾，於
    行駛途中，確有垃圾飛散於高速公路之事實亦為不爭執，據
    此，被告以原告駕駛系爭汽車，於110年11月29日1時21分，
    行經國道1號南向19公里處時，有「載運(垃圾)行駛途中，
    垃圾飛散於高速公路」之違規行為，以原處分裁罰原告，即
    核屬合法有據。
(三)原告以其系爭汽車，當日飛出物品僅為3個垃圾袋並無影響
    其他用路人，原處分裁罰1萬2千元有違比例原則等情為由，
    訴請撤銷原處分，乃屬無理難採。
　1.經查，系爭汽車載運垃圾行駛於高速公路中，依該舉發員警
    採證錄影畫面由本院再為擷取之彩色照片所示（見本院卷第
    83頁至第87頁），可知於照片顯示時間2021/11/29 01:18:5
    2及同日01:18:57等時，均見有垃圾袋（即照片內以黑色圓
    圈所標示之物品）從系爭汽車之後車斗內飛出，乃經舉發員
    警駕車上前攔查後，該系爭汽車即於照片顯示時間2021/11/
    29 01:19:33時，在國道高速公路之路肩停下，如此，衡諸
    系爭汽車所載運之垃圾既有二次垃圾袋飛散於高速公路，則
    以其行駛地點為高速公路，來往車輛車本為快速，對於行車
    在系爭車輛後方及兩旁車輛之駕駛人面對交通意外發生所能
    反應的時間本極短，若遭分散物品遮擋視線本恐對交通安全
    造成極大影響，從而，原告起訴陳稱系爭汽車當日飛出物品
    僅為3個垃圾袋並無影響其他用路人之事，即屬率斷，難以
    採憑。
　2.至於原告所稱原處分裁罰1萬2千元有違比例原則乙節。經查
    ，「違反道路交通管理事件統一裁罰基準表」，乃用以維持
    裁罰之統一性與全國因違反道路交通管理事件受處罰民眾之
    公平，不因裁決人員不同，而生偏頗，寓有避免各監理機關
    於相同事件恣意為不同裁罰之功能，並非法所不許，於憲法
    上保障人民財產權之意旨並無牴觸，此已有改制前司法院大
    法官會議釋字第511號解釋意旨理由足資參照，並無違反法
    律保留原則。而依本件違規行為時點之違反道路交通管理事
    件統一裁罰基準表記載，汽車在高、快速公路違反道路交通
    管理處罰條例第30條第1項第2款規定（所載貨物滲漏、飛散
    或氣味惡臭），於期限內繳納或到案聽候裁決者，應處罰鍰
    12,000元。核此規定，既係基於母法之授權而為訂定，且就
    違反道路交通管理事件統一裁罰基準及處理細則附件所示統
    一裁罰基準表中有關道路交通管理處罰條例第30條第1項第2
    款之裁罰基準內容（基準表就不同違規地點，其可能衍生危
    害交通安全之輕重不同，而區分有一般道路及高、快速公路
    等不同罰鍰標準，其衍生交通秩序危害，既不相同，分別處
    以不同之罰鍰，符合相同事件相同處理，不同事件不同處理
    之平等原則，並未牴觸母法，是被告自得依此基準而為裁罰
    ，乃屬依法所為合義務性之裁量，亦無違反比例原則，特再
    敘明。
(四)本件判決基礎及所揭事證已臻明確，兩造其餘攻擊防禦方法
    經本院審核後，已與本案爭點無涉，並對於本件判決結果不
    生影響，爰無庸一一再加論述，爰併敘明。
(五)本件第一審裁判費新臺幣300元，應由敗訴之原告負擔，所
    以確定如主文第2項所示。
六、結論：原處分並無違誤，原告訴請撤銷為無理由，應予駁回
    。
中　　華　　民　　國　  111 　年　  5　　 月　　2 　 日
                  行政訴訟庭  法  官  楊志勇
上為正本係照原本作成。
如不服本判決，應於判決送達後20日內，向本院提出上訴狀，上
訴狀並應記載上訴理由，表明關於原判決所違背之法令及其具體
內容或依訴訟資料可認為原判決有違背法令之具體事實，並繳納
上訴費新臺幣750元。 其未表明上訴理由者，應於提出上訴後20
日內向本院補提理由書（上訴狀及上訴理由書均須按他造人數附
繕本），如逾期未提出上訴理由書者，本院毋庸再命補正，由本
院逕以裁定駁回上訴。
                              書記官  林楷勳
中　　華　　民　　國　 111　　年　　5　　月　　 2　　日